【裁判字號】    97,交聲,330
【裁判日期】    980227
【裁判案由】    聲明異議
【裁判全文】
臺灣嘉義地方法院交通事件裁定         97年度交聲字第330號
原處分機關  交通部公路總局嘉義區監理所雲林監理站
異  議  人
即受處分人  甲○○
                      9號
上列受處分人即異議人因違反道路交通管理處罰條例案件，對於
交通部公路總局嘉義區監理所雲林監理站於九十七年八月二十一
日所為之裁決（雲監裁字第裁72-L00000000號裁決書），聲明異
議，本院裁定如下：
    主  文
原處分撤銷。
甲○○汽車駕駛人超車時，未保持適當之間隔，且未行至安全距
離即行駛入原行路線處罰鍰新臺幣壹仟捌佰元，並記違規點數壹
點。
    理  由
一、原處分機關略以：異議人即受處分人甲○○於九十七年四月
    八日十六時五十分許，駕駛EX- 6305號自用小客車，行經嘉
    義縣民雄鄉縣嘉七六線三點六公里處，因在前行車
    之右側超車，經原舉發機關即嘉義縣警察局民雄分局填製嘉
    縣警交字第 L00000000號舉發違反道路交通管理事件通知單
    舉發，再經原處分機關依道路交通管理處罰條例第四十七條
    第三款之規定，於九十七年八月二十一日以雲監裁字第裁72
    -L00000000號裁決書，裁處異議人罰鍰新臺幣一千二百元整
    ，並依同法第六十三條記違規點數一點等語。
二、聲明異議意旨略以：異議人甲○○固不否認有超車行為，然
    裁決書所舉發之違規事實，係指異議人係在前行車之右側超
    車肇事致人死亡，然是否因異議人右側超車之行為肇事致人
    死亡，尚待進一步鑑定報告及其他積極證據認定之，惟全無
    移送任何鑑定機關鑑定，前揭裁決顯已違反裁判原則，爰於
    依法聲明異議等語。
三、按汽車駕駛人超車時，在前行車之右側超車，或超車時未保
    持適當之間隔，或未行至安全距離即行駛入原行路線者，處
    新臺幣一千二百元以上二千四百元以下罰鍰，並記違規點數
    一點，道路交通管理處罰條例第四十七第三款及同條例第六
    十三條第一項第一款定有明文。
四、經查：
  （一）異議人於九十七年四月八日十六時五十分許，駕駛車牌
        號碼EX -6305號自用小客車，行經嘉義縣民雄鄉縣○○村嘉七六線三點六公里處因涉嫌與死者何博彬所騎乘
        之車牌號碼QL7 -990號輕型機車發生擦撞而肇事等情，
        此有嘉義縣警察局民雄分局九十七年十月二十二日嘉民
        警五字第0970035063號函附之道路交通事故現場圖、道
        路交通事故現場調查報告表及道路交通事故現場照片六
        幀附卷可稽。而異議人亦因此為嘉義縣警察局民雄分局
        員警製單舉發，並經原處分機關裁處罰鍰新臺幣一千二
        百元整，並依同法第六十三條記違規點數一點等情，此
        有嘉義縣警察局上開舉發違反道路交通管理事件通知單
        及裁決書各乙紙附卷可稽，是此部分事實堪以認定。
  （二）異議人就事發經過於警詢時供稱：伊當時駕駛自小客車
        沿嘉七六線西昌村往中央村方向直行（西向東），死者
        何博彬騎輕型機車與伊同向在前方，伊要超越對方機車
        時有將車輛開到對向車道，因對向車道有來車，伊便將
        車開回原車道，死者何博彬便人車倒地受傷，伊便下車
        查看並打一一九叫救護車（見本院卷第25頁）等語，復
        於本院調查時供稱：伊係由死者何博彬所騎乘機車之左
        側進行超車（見本院卷第44頁）等詞；對照死者何博彬
        所騎乘機車倒地位置係在車道外距路面邊線一點八公尺
        處，且死者何博彬所騎乘機車之左後視鏡因外力撞擊而
        有歪損，以及異議人所駕駛之自用小客車右後側車身留
        有乙道黑色車體擦痕等情，此觀道路交通事故現場圖及
        現場照片即明（見本院卷第32頁下方及第35頁下方照片
        ），堪認異議人係於駕駛自用小客車自死者何博彬所騎
        乘機車左側超車時因未保持適當間格且未行至安全距離
        即行駛入原行路線而擦撞死者何博彬所騎乘機車之左側
        致死者人車倒地，顯然並非「在前行車之『右側』超車
        」甚明。又本件行車事故經送肇事責任鑑定結果，臺灣
        省嘉雲區車輛行車事故鑑定委員會認：「一、甲○○駕
        駛自用小客車，超車於駛回原行駛車道時，未保持安全
        間隔與距離，由後擦撞前車，為肇事因素。二、何博彬
        駕駛輕機車，無肇事因素。」此有該委員會鑑定意見書
        （見本院卷第37頁、第38頁）乙份在卷可憑；再經送覆
        議鑑定，其結果仍與臺灣省嘉雲區車輛行車事故鑑定委
        員會之鑑定意見相同，此亦有臺灣省車輛行車事故覆議
        委員會九十七年十二月十六日覆議字第0976204707號函
        （見本院卷第48頁）乙份在卷可佐，俱與本院上開調查
        認定結果相符，是異議人確有上開違規行為無疑。
五、綜上所述，異議人確有超車時未保持適當之間隔，且未行至
    安全距離即行駛入原行路線之違規行為，至為明確；其違規
    事實核係違反道路交通管理處罰條例第四十七條第三款之規
    定。從而，原處分機關認定異議人有「在前行車之右側超車
    」之違規行為，其裁罰所適用之法條款項固屬相同，然其違
    規事實之認定仍有未洽，爰將原處分撤銷，並審酌異議人上
    開違規行為所違反之注意義務及矢口否認違規之態度等情狀
    ，依上開條例之規定，裁處如主文第二項所示之罰鍰及記點
    ，以資適法。
六、據上論斷，應依道路交通管理處罰條例第八十七條第二項、
    道路交通案件處理辦法第二十條，裁定如主文。
中    華    民    國    98    年    2     月    27    日
                        交通法庭  法  官  曾宏揚
上列正本證明與原本無異。
如不服本裁定，應於裁定送達後5日內向本院提出抗告狀（應附
繕本）。
中    華    民    國    98    年    2     月    27    日
                                  書記官  陳慶昀


司法院資訊處製作；財團法人民間司法改革基金會備份。
